# 不丧失控制权情况下处置部分对子公司投资会计处理

提问人：tpatw 时间：2013-05-14 01:02:19
母公司因为被投资单位增发股份等原因在不丧失控制权情况下在被投资单位持股比例下降时的会计处理。是否可以参考下列文件：可以参考文件：不丧失控制权情况下处置部分对子公司投资会计处理(财会便[2009]14号) ：母公司在不丧失控制权的情况下部分处置对子公司的长期股权投资，在合并财务报表中处置价款与处置长期股权投资相对应享有子公司净资产的差额应当计入所有者权益。同时发行A股及H股的企业，在境内外财务报告中对该交易事项原则上应当采用相同的会计政策。 我理解的不是太清楚，现在举例：
甲公司：实收资本 2009 年底为 1000 万，2010-1-1由B公司新投入 2600 万，其中实收资本 500 万，占33%，资本公积： 2100 万。
2009-12-312010-12-31比例股东A1,0001,00067%股东B 50033%合计：1,0001,500100% 2010年全年甲公司净利润： 800 万元，资产负债表如下： 2009-12-312010-12-31 资产 60008000 负债 45003100实收资本 10001500 资本公积 2100 未分配利润 5001300 所有者权益合计： 15004900 2010-1-1：甲做分录：借：银行存款 600 贷：实收资本 500 贷：资本公积 100 A公司合分录： （ 1 ）模拟权益法 借：长期投资-损益 871 （536+335） 或者是： 2283 （ 4900 67%-1000 ） -- 净资产减去投资成本 借：长投 - 其他权益调整 1407 贷：投资收益 — 损益调整 536 （ 800 67%）或者是： 1948 （2283+67-335-67） 贷：期初未分配利润 335 （ 500 67% ） 贷：资本公积 - 其他资本公积 1407 （ 2100 67%）---资本公积调整
（ 2 ）资产表抵销：借：实收资本 1500 借：资本公司　　 2100 借：未分配利润 1300 贷：长期投资 3278 (1000+871+1407)
贷：少数股东权益 1622 (500+3400*33%) (3) 利润表抵销： 借：期初未分配利润　　 500 借：投资收益 536 借：少数股东损益 264 贷：未分配利润 1300
上面蓝色部分哪个正确？或者都不正确，谢谢

回答人：chenyiwei
模拟权益法时确认的投资收益应为 536 （ 800 67% ）。期初净资产份额 1500 ，期末 3283 （ 4900 67%），增加 1783 ，其中 536 为投资收益，剩余 1247 为少数股东单方面增资导致的母公司享有权益增加额（=(1500+2600)*67%-1500），在合并报表层面确认为资本公积。

提问人：qiang0628 时间：2013-05-23 11:31:17
您好，我有一个问题不明白 请教老师：“剩余 1247 为少数股东单方面增资导致的母公司享有权益增加额（=(1500+2600)*67%-1500 ），在合并报表层面确认为资本公积”怎样理解呢？

回答人：chenyiwei
少数股东出资 2600 万，但只享有 33 ％权益，即在增资完成后的净资产中所占的份额为(1500+2600)*33%即 1353 ，另外 1247 增加了归属母公司股东的权益，所以按权益性交易原则处理（少数股东对本主体的资本性投入）。

提问人：qiang0628 时间：2013-05-23 15:02:27
老师您好 陈版主的期末 3283 与楼主的 3278 是误差所致吗？谢谢

回答人：chenyiwei
是尾差，

提问人：hjx432 时间：2013-10-15 15:40:24
请问，由于子公司增资，母公司持股比例下降（100%降为80%），母公司是否需要作会计处理？

回答人：chenyiwei
个别报表层面不作会计处理；合并报表层面按照财会便[2009]14号文的权益性交易原则处理，在子公司的净资产中所享有份额的增加额（尽管股权比例下降）在合并报表层面调整资本公积。

提问人：pentaxxx 时间：2013-11-01 16:46:23
假如联营企业可辨认净资产账面价值和公允价值不一样，处置部分是计算比例还是绝对金额？
例如，长期股权投资个别报表账面价值是 100 ， 合并报表账面价值是 110 。那么处置10%， 在合并层面是处置 10 还是处置 11 ？
@chenyiwei

回答人：chenyiwei
合并报表层面被处置资产的账面价值要根据合并报表层面的长期股权投资账面价值计算。你说的情况应该是 11 。

提问人：fangdaojun 时间：2014-07-30 23:50:56
陈版：这个例题里少数股东权益为什么等于 4900 0.33 ，而不是等于 2600+1300 0.33=3029（ 2600 全部是少数股东投入的资本啊，在少数股东个别报表里也是体现长投为 2600 ，投入后享有之前留存收益的33%），如果不是，那引申出一个问题，是不是在所有情况下，少数股东权益都等于子公司归属所有者权益*少数股东持股比例啊？望老师解答！

回答人：chenyiwei
在少数股东和母公司的增资价格不同的情况下，少数股东投入的资本有一部分会归母公司享有。一般如无特殊约定，全体股东按股权比例平均享有公司的净资产，但也不排除某些例外情况，尤其在有限责任公司。

提问人：fangdaojun 时间：2014-08-10 11:03:34
陈版，你说不排除特殊情况，特别是在有限责任公司，向请问下有哪些典型的特殊情形呢？

回答人：chenyiwei
有时股东可能会约定不是按照股权比例分享被投资单位的净资产，例如约定某项资本公积为某个股东独享等。